臺灣苗栗地方法院刑事判決
109年度訴字第160號
公  訴  人  臺灣苗栗地方檢察署檢察官
被      告  廖晨向



            賴瑞明



            許嘉偉



上  一  人
指定辯護人  潘仲文律師(義務辯護)
被      告  黃治瑋


            張銘志




上  一  人
指定辯護人  簡敬軒律師(義務辯護)
被      告  劉承豪


            廖郁安




            彭智銘


                    現於法務部○○○○○○○○○○○    上列被告因重傷害等案件，經檢察官提起公訴 （108年度少連偵字第60號、108年度少連偵字第72號），本院判決如下：
    主  文
本件公訴不受理。
    理  由
一、公訴意旨略以：
　㈠緣告訴人甲○○受告訴人乙○○所託，於民國107年6月12日22時3
    0分許，駕駛向告訴人卯○○借用車牌號碼000-0000號自用小
    客車（告訴人癸○○所有）先搭載告訴人乙○○，再前往新竹市
    ○○○路000巷00號「蝦暢複合式餐廳」搭載甫與被告丑○○發生
    口角之黃郁晴及另名女性友人。嗣於翌（13）日凌晨0時許
    ，黃郁晴在苗栗縣竹南鎮大埔里大埔七街天尊社區前下車後
    ，被告丑○○、辰○○、壬○○、庚○○、己○○、少年蕭○宇、少年
    丁○○（少年2人所涉事件，由苗栗縣警察局竹南分局報告本
    院少年法庭審理）旋共同基於毀損犯意聯絡，由被告丑○○率
    領，先分持不詳器械（未扣案）砸毀車牌號碼000-0000號自
    用小客車，造成該車前後擋風玻璃、左、右前後車窗玻璃、
    左、右後視鏡、天窗玻璃破裂及車身多處凹損，而生損害於
    告訴人卯○○、癸○○。被告丑○○、辰○○、壬○○、庚○○、己○○、
    少年蕭○宇、丁○○復共同基於傷害之犯意聯絡，由被告丑○○
    手持短棍指揮，被告辰○○手持鐵棍、被告壬○○手持滅火器、
    被告庚○○手持鐵鏟分工追打告訴人甲○○、乙○○，而被告庚○○
    交付被告己○○、少年丁○○各1把西瓜刀（以上器械均未扣案
    ），少年丁○○持西瓜刀朝告訴人甲○○左手臂揮砍數刀。告訴
    人乙○○最終因此受有左側尺骨閉鎖性骨折，告訴人甲○○則受
    有後背四處及左臉切割傷之傷勢、左上臂切割傷併神經血管
    損傷。
  ㈡緣告訴人丙○○因其女友薛智芬手機遭前男友即被告寅○○取走
    ，告訴人丙○○遂與被告寅○○相約於107年10月17日凌晨1時45
    分許，在告訴人丙○○所任職，位於苗栗縣○○鎮○○路00號都會
    車行前碰面，被告寅○○並由被告丑○○、壬○○、子○○、少年蕭
    ○宇(本件已成年)及數名身分不詳之人偕同赴約。雙方一言
    不合，被告寅○○先基於傷害之犯意，徒手毆打告訴人丙○○頭
    部、背部並與告訴人丙○○發生推扯，告訴人丙○○為求防衛，
    旋取出玩具槍枝對空鳴槍（擊發失敗）嚇阻，期間被告丑○○
    、壬○○明知告訴人丙○○係基於正當防衛意思，防衛被告寅○○
    之傷害，同時係嚇阻被告丑○○等率眾趨近，竟仍與被告寅○○
    共同基於傷害之犯意聯絡，被告丑○○以徒手、被告壬○○持圓
    鍬等器械（未扣案）毆打告訴人丙○○，終致告訴人丙○○受有
    右手臂、右手背、左眼窩紅腫、頭皮撕裂傷、左手擦傷之傷
    害。嗣經告訴人丙○○友人前往勸阻，告訴人丙○○始得送醫救
    治。詎被告丑○○、子○○、壬○○、寅○○於同日凌晨2時55分許
    ，再邀集被告庚○○、辛○○，遷怒都會車行，被告子○○基於幫
    助毀損之犯意，在場助勢，被告丑○○、壬○○、寅○○、庚○○、
    辛○○則共同基於毀損之犯意聯絡，均分持棍棒等器械（未扣
    案），敲毀告訴人戊○○所經營之都會車行大門玻璃，及車行
    所管理使用之車牌號碼000-0000、RAE-9725、3156-M9、ASK
    -7369號等租賃、自用小客車，造成上開車輛受有前後檔、
    車窗玻璃、晴雨窗、多處車身凹損等不等之毀損，而生損害
    於告訴人戊○○。
　㈢因認被告丑○○、辰○○、庚○○、壬○○、己○○、寅○○均涉犯刑法
    第354條之毀損罪、刑法第277條第1項之傷害罪嫌(檢察官原
    起訴被告庚○○涉犯刑法第29條第1項、同法第278條第3項、
    第1項之教唆重傷害未遂罪嫌，被告己○○涉犯刑法第30條第1
    項、同法第278條第3項、第1項之幫助重傷害未遂罪嫌，嗣
    於本院審理程序中均變更起訴法條為刑法第277條第1項之傷
    害罪）；被告子○○涉犯刑法第30條第1項、第354條之幫助毀
    損罪嫌；被告辛○○涉犯刑法第354條之毀損罪嫌等語。
二、按告訴乃論之罪，其告訴應自得為告訴之人知悉犯人之時起
    ，於6個月內為之，且告訴人於第一審辯論終結前得撤回其
    告訴；又告訴經撤回告訴或已逾告訴期間者，應諭知不受理
    之判決，並得不經言詞辯論為之，刑事訴訟法第237條第1項
    、第238條第1項、第303條第3款及第307條分別定有明文。
三、經查：
  ㈠告訴人卯○○、癸○○、乙○○、甲○○、戊○○部分：
　　本件告訴人卯○○、癸○○、乙○○、甲○○告訴被告丑○○、辰○○、
    庚○○、壬○○、己○○等人傷害等案件，告訴人戊○○告訴被告丑
    ○○、庚○○、壬○○、寅○○、子○○、辛○○等人毀損案件，公訴意
    旨認被告丑○○、辰○○、庚○○、壬○○、己○○均係犯刑法第354
    條之毀損罪、刑法第277條第1項之傷害罪嫌，被告寅○○、辛○○係犯刑法第354條之毀損罪，被告子○○係犯刑法第30條第1
    項、第354條之幫助毀損罪嫌，依同法第287條前段、第357
    條之規定，均須告訴乃論。茲因告訴人卯○○、癸○○、乙○○、
    甲○○、戊○○已具狀撤回告訴，有請求撤回告訴書1紙、刑事
    聲請撤回告訴狀2紙、刑事撤回告訴狀1紙在卷可查(見本院
    卷一第291頁，本院卷二第91、93、325、326頁)，揆諸前開
    說明，此部分爰不經言詞辯論，逕為諭知不受理之判決。
　㈡告訴人丙○○部分：
　1.刑事訴訟法第239條所定，告訴乃論之罪，對於共犯之一人
    告訴或撤回告訴者，其效力及於其他共犯。此即所謂告訴不
    可分原則，因係就共犯部分而言，亦稱為告訴之主觀不可分
    ，以有別於對犯罪事實一部告訴或撤回告訴，所衍生告訴之
    客觀不可分之問題。告訴之主觀不可分，必各被告「共犯」
    絕對告訴乃論之罪，方有其適用。此所稱「共犯」係指包括
    共同正犯、教唆犯、幫助犯之廣義共犯而言（最高法院98年
    度台上字第3960號判決意旨參照）。又絕對告訴乃論之罪，
    告訴人只能決定是否針對某一犯罪事實提起告訴，不能選擇
    其所告訴之行為人範圍。而依刑事訴訟法第237條規定，告
    訴期間係以「知悉犯人之時」起算，未限定告訴人所知悉之
    犯人範圍，故於告訴人知悉某一犯罪事實之「部分」行為人
    時，其對此「犯罪事實」之告訴期間，仍應開始起算。至6
    個月告訴期間期滿後，告訴人既選擇不對該「犯罪事實」提
    起告訴，其告訴期間即已屆滿，並及於該「犯罪事實」之所
    有廣義共犯。否則，無異於容許告訴人得藉由操控其知悉某
    一犯罪事實各別行為人之先後，規避告訴不可分之法律效果
    ，達成僅對部分行為人提出告訴之目的，顯違刑事訴訟法第
    239條之規範意旨 (臺灣高等法院暨所屬法院86年法律座談
    會刑事類提案第50號決議意旨同此見解）。
　2.查告訴人丙○○於107年10月17日警詢時中稱：我認得其中2個
    毆打我的人丑○○、寅○○，約6個人，我不要提出告訴(見108
    年度少連偵字第72號卷六【下稱偵卷】第283、285頁)，且
    員警於同日即已查知被告壬○○與被告丑○○、寅○○涉嫌共犯本
    件傷害罪(見108年度少連偵字第72號卷五第285至295頁)。
    告訴人丙○○遲於108年6月24日始至警局表示要對被告丑○○、
    寅○○等人提出殺人未遂告訴(見偵卷第287至293頁)，揆諸上
    揭說明，本件告訴期間應自告訴人丙○○於107年10月17日製
    作警詢筆錄時起算，不因其一開始製作警詢筆錄時，未指認
    出被告壬○○參與本件犯罪，即認其得重行行使告訴權而對被
    告丑○○、壬○○、寅○○訴追本件犯罪事實。是以，告訴人丙○○
    於107年10月17日對被告丑○○、壬○○、寅○○共同傷害犯行之
    告訴已逾告訴期間。綜上，此部分亦不經言詞辯論，逕為諭
    知公訴不受理之判決。
據上論斷，應依刑事訴訟法第303條第3款、第307條，判決如主
文。
本案經檢察官劉偉誠提起公訴，檢察官楊景琇、楊岳都到庭執行
職務。
中　　華　　民　　國　　110 　年　　11　　月　　2　　 日
                  刑事第四庭  審判長法　官　羅貞元
　　　　　　　　　
   　　                             法　官　申惟中
　　　　　　　　　　　　　　　　　　
　　                                法　官  郭世顏
以上正本證明與原本無異。　　　　　　　　　　　　　　　　如不服本判決應於收受判決後20日內向本院提出上訴書狀，並應敘述具體理由。其未敘述上訴理由者，應於上訴期間屆滿後20日內向本院補提理由書(均須按他造當事人之人數附繕本)「切勿逕送上級法院」。告訴人或被害人如對本判決不服者，應具備理由請求檢察官上訴，其上訴期間之計算係以檢察官收受判決正本之日期為準。　　　　　　　　　　　　　　　　　　　　　　　　　　　　　　　　　　　　           書記官  呂  彧　
中　　華　　民　　國　　110 　年　　11　　月　　2 　　日